【裁判字號】    98,訴,805
【裁判日期】    981210
【裁判案由】    誣告等
【裁判全文】
臺灣桃園地方法院刑事判決               98年度訴字第805號
公  訴  人  臺灣桃園地方法院檢察署檢察官
被      告  乙○○
選任辯護人  陳鄭權律師
            何豐行律師
上列被告因誣告案件，經檢察官提起公訴（96年度偵字第 25458
號），本院判決如下：
    主  文
乙○○意圖他人受刑事處分，向該管公務員誣告，處有期徒刑伍
月；減為有期徒刑貳月拾伍日。
    事  實
一、乙○○、甲○○各係勁錸科技股份有限公司（下稱勁錸公司
    ）之負責人及執行副總經理，丙○○則係長興國際科技股份
    有限公司（下稱長興公司）之董事兼總經理。緣民國94年10
    月6 日，長興公司向勁錸公司訂購總數200 公噸、總價 340
    萬元之PGMEA 半成品，因勁錸公司急需現金周轉，甲○○遂
    央求丙○○於同日先交付以長興公司名義簽發，發票日各為
    95年1 月31日、95年2 月28日、95年3 月31日、95年4 月30
    日，支票號碼分為：FG0000000 號、FG0000000 號、FG0000
    000 號、FG0000000 號，面額均為85萬之支票4 張（總金額
    340 萬元），俾勁錸公司得持之向銀行進行票貼融資。惟勁
    錸公司於銀行之票貼額度不足，僅就支票號碼FG0000000 號
    支票向銀行票貼借款成功（該筆票款嗣後以長興公司應給付
    之貨款抵銷），其餘支票號碼FG0000000 號、FG0000000 號
    、FG0000000 號等3 張支票，乃由甲○○於94年11月10日取
    得丙○○同意後交長興公司協理戊○○簽收，以返還長興公
    司。嗣勁錸公司於銀行票貼借款之額度上限增加，甲○○遂
    又於94年11月23日央求丙○○再次交付上開支票號碼FG0000
    000 號、FG0000000 號、FG0000000 號等3 張支票，以協助
    勁錸公司續行向銀行票貼借款，並同時提出勁錸公司簽發之
    發票日各為95年2 月21日、95年3 月24日、95年4 月23日，
    支票號碼分為：AU0000000 號、AU0000000 號、 AU0000000
    號，面額均為85萬之支票3 張（下稱系爭3 張支票），交由
    丙○○轉交長興公司，作為向長興公司借票融資還款之擔保
    。丙○○收受系爭3 張支票後，旋交由其妻即任職長興公司
    出納之鄧嵐嵐，嗣經鄧嵐嵐於95年2 月21日、95年3 月24日
    、95年4 月24日兌現存入其帳戶，再轉匯入長興公司帳戶中
    。詎乙○○明知甲○○將系爭3 張支票交付丙○○之目的，
    係作為勁錸公司持長興公司簽發之FG0000000 號、FG000000
    0 號、FG0000000 號等3 張支票向銀行貼現融資之還款擔保
    ，且系爭3 張支票兌現後均自鄧嵐嵐帳戶轉匯入長興公司帳
    戶等情，亦明知彼時丙○○並未任職勁錸公司，竟基於意圖
    使丙○○受刑事處分之犯意，於95年6 月22日，以勁錸公司
    負責人名義，故意虛構「94年11月間，因勁錸公司、長興公
    司有資金周轉需要，故雙方協議互開支票，勁錸公司遂於94
    年11月23日簽發發票日各為95年2 月21日、95年3 月24日、
    95年4 月23日，面額均為85萬元之3 張支票交予丙○○，由
    丙○○轉交長興公司，供長興公司持向銀行兌現取得資金，
    丙○○則同時交付長興公司簽發之發票日各為95年2 月28日
    、95年3 月31日、95年4 月30日，面額亦均為85萬元之支票
    3 紙予勁錸公司，供作長興公司向勁錸公司借款之擔保，未
    料丙○○簽收勁錸公司簽發之3 張支票後，竟未交予長興公
    司，反交付其妻鄧嵐嵐兌現取得全部票款，除將長興公司交
    付勁錸公司上開3 張面額各85萬元、共255 萬元之支票票款
    ，佯稱係長興公司支付勁錸公司之貨款外，並否認向勁錸公
    司換票借款、拒絕返還勁錸公司票款，因丙○○於94年6 月
    22日起至95年6 月21日止尚擔任勁錸公司之執行董事一職，
    係為勁錸公司處理事務之人，竟違背其任務，且意圖為自己
    及第三人不法之所有，將其持有之勁錸公司所簽發供長興公
    司借款之上開3 張支票，交由其配偶鄧嵐嵐兌現而侵占於己
    ，並否認向勁錸公司借款，足以生損害於勁錸公司」等不實
    之事項，具狀向臺灣桃園地方法院檢察署提出丙○○業務侵
    占、背信之告訴，嗣經該署檢察官偵查後，以96年度偵字第
    2079號、96年度偵續字第227 號為不起訴處分。
二、案經丙○○訴由臺灣桃園地方法院檢察署檢察官偵查後起訴
    。
    理  由
壹、證據能力部分：
一、按被告以外之人於偵查中向檢察官所為陳述，除顯有不可信
    之情況者外，得為證據，刑事訴訟法第159 條之1 第2 項定
    有明文。偵查中對被告以外之人所為之偵查筆錄，或被告以
    外之人向檢察官所提之書面陳述，性質上均屬傳聞證據。惟
    現階段刑事訴訟法規定檢察官代表國家偵查犯罪、實施公訴
    ，依法其有訊問被告、證人及鑑定人之權，證人、鑑定人且
    須具結，而實務運作時，檢察官偵查中向被告以外之人所取
    得之陳述，原則上均能遵守法律規定，不致違法取供，其可
    信度極高。經查證人丙○○、丁○○、戊○○在臺灣桃園地
    方法院檢察署檢察官偵查中所為之證述，性質上雖屬傳聞證
    據，惟係偵查中向檢察官所為，並經具結，證人丙○○、丁○○、戊○○未曾提及檢察官在偵訊時有任何強暴、脅迫、
    詐欺、利誘等以不正方法取供之情，其陳述時之心理狀況健
    全、並無受外力干擾，觀諸偵訊筆錄之記載形式，本院亦查
    無檢察官在上開偵訊時有任何以不正方法訊問，而有違反陳
    述者之自由意志等顯有不可信之情況，衡諸上開規定，自具
    有證據能力。
二、次按「被告以外之人於審判外之陳述，雖不符刑事訴訟法第
    159 條之1 至第159 條之4 之規定，而經當事人於審判程序
    同意作為證據，法院審酌該言詞陳述或書面陳述作成時之情
    況，認為適當者，亦得為證據。當事人、代理人或辯護人於
    法院調查證據時，知有刑事訴訟法第159 條第1 項不得為證
    據之情形，而未於言詞辯論終結前聲明異議者，視為有前項
    之同意」，刑事訴訟法第159 條之5 定有明文。查本判決所
    引用以下審判外作成之相關供述證據，公訴人、被告及辯護
    人於本院準備程序、審判期日均表示無意見而不予爭執，亦
    未於言詞辯論終結前聲明異議，本院審酌上開證據資料製作
    時之情況，尚無違法取得及證明力明顯過低之瑕疵，認以之
    作為證據應屬適當，而其餘所依憑判斷之非供述證據，本院
    亦查無有何違反法定程序取得之情形，且上開各該證據均經
    本院於審判期日依法進行證據之調查、辯論，被告於訴訟上
    之防禦權，已受保障，故上開證據資料均有證據能力。
貳、實體部分：
一、訊據被告乙○○就勁錸公司簽發系爭3 張支票係與長興公司
    簽發之FG0000000 號、FG0000000 號、FG0000000 號等面額
    均為85萬元之3 張支票互換，嗣勁錸公司即以長興公司之上
    開3 張支票向銀行貼現借款，長興公司之上開3 張支票均已
    兌現等事實固均供承屬實，惟矢口否認有何誣告犯行，辯稱
    ：伊於95年6 月22日向桃園地檢署對丙○○提出業務侵占、
    背信告訴時，不知勁錸公司開立予長興公司之系爭3 張支票
    票款有無匯入長興公司帳戶，僅知丙○○將系爭3 張支票兌
    現存入其妻鄧嵐嵐之戶頭內，且其與甲○○於95年5 月28日
    和丙○○、長興公司負責人曾耀禎、長興公司協理戊○○等
    人見面時，丙○○、曾耀禎、戊○○亦未表示該3 張支票已
    匯入長興公司帳戶；又丙○○自94年6 月22日起至95年6 月
    21日止係勁錸公司之執行董事，卻將勁錸公司簽發之系爭 3
    張支票，交由鄧嵐嵐兌現，並否認向勁錸公司借款，已對勁
    錸公司造成損害，是其對丙○○提起業務侵占、背信之告訴
    自非虛捏事實，無誣告之犯意云云。經查：
(一)、被告前於95年6 月22日以勁錸公司法定代理人名義，具狀向
    臺灣桃園地方法院檢察署提出丙○○業務侵占、背信罪之刑
    事告訴（告訴狀內容詳如事實欄所載），該案經檢察官偵查
    結果，認丙○○罪嫌不足，而於96年7 月26日以96年度偵字
    第2079號為不起訴處分，嗣被告對該不起訴處分不服，聲請
    再議，經臺灣高等法院檢察署檢察長以96年度上聲議字第44
    52號命令發回臺灣桃園地方法院檢察署續查，經該署檢察官
    續行偵查結果，仍認丙○○罪嫌不足，並於98年3 月27日以
    96年度偵續字第227 號為不起訴處分，有上開告訴狀、不起
    訴處分書及丙○○之前案紀錄表在卷可稽（見95年度他字第
    2842號卷第1 至3 頁，96年度偵字第2079號卷第111 至 112
    頁）。是被告確有以勁錸公司法定代理人名義，向臺灣桃園
    地方法院檢察署告訴丙○○係為勁錸公司處理事務之人，竟
    違背任務，意圖為自己及第三人不法之所有，將所持有之勁
    錸公司簽發供長興公司借款之系爭3 張支票，交由其配偶鄧
    嵐嵐兌現，足以生損害於勁錸公司等事實，而該案經檢察官
    偵查結果係認丙○○罪嫌不足而為不起訴處分乙節，均堪認
    定。
(二)、又勁錸公司於94年10月間，確因急需資金周轉，遂由長興公
    司簽發發票日各為95年1 月31日、95年2 月28日、95年3 月
    31日、95年4 月30日，支票號碼分為：FG0000000 號、FG00
    00000 號、FG0000000 號、FG0000000 號，面額均為85萬之
    支票4 張，由告訴人丙○○於94年10月6 日交付勁錸公司，
    俾勁錸公司得持之向銀行進行票貼融資。然因勁錸公司於銀
    行之票貼額度不足，甲○○遂於94年11月10日取得告訴人同
    意後，先將上開FG0000000 號、FG0000000 號、 FG0000000
    號等3 張支票，交由戊○○返還長興公司。嗣勁錸公司於銀
    行票貼之額度又足敷融資借款，甲○○繼於94年11月23日請
    求告訴人再次交付上開FG0000000 號、FG0000000 號、FG00
    00000 號等3 張支票，以協助勁錸公司續行向銀行票貼借款
    ，並同時提出勁錸公司簽發之系爭3 張支票，交由告訴人轉
    交長興公司，作為向長興公司借票融資之還款擔保等情，業
    據證人即告訴人丙○○於偵訊、本院審理時證述明確（見96
    年度他字第1707號卷第35至37頁、本院卷第49至52頁），復
    經被告於其提出之98年5 月14日刑事答辯一狀供承不諱在卷
    （見98年度審訴字第728 號卷第42頁背面），並有長興公司
    簽發之FG0000000 號、FG0000000 號、FG0000000 號、FG00
    00000 號支票4 紙及勁錸公司簽發之AU0000000 號、AU0000
    000 號、AU0000000 號支票3 紙附卷可稽（見96年度他字第
    1707號卷第50至54頁），第參諸長興公司簽發之 FG0000000
    號、FG0000000 號、FG0000000 號3 張支票，其上確有註記
    「已收回，11/10 ，戊○○」，以及「簽收人：甲○○，日
    期：2005.11.23」等字樣，堪認甲○○確於94年11月10日因
    勁錸公司票貼額度不足而先將上開FG0000000 號、FG000000
    0 號、FG0000000 號3 張支票交由戊○○簽收後返還長興公
    。嗣94年11月23日告訴人復經甲○○要求而將FG0000000 號
    、FG0000000 號、FG0000000 號等3 張支票再次交付勁錸公
    司向銀行貼現借款，勁錸公司則將系爭3 張支票交付告訴人
    ，作為勁錸公司持長興公司簽發之支票向銀行融資借款之還
    款擔保，且被告對此均知之甚詳，詎其卻於95年6 月22日之
    刑事告訴狀虛偽指稱：係勁錸公司簽發系爭3 張支票交予丙○○轉交長興公司，供長興公司持向銀行兌現取得資金，丙○○則同時交付長興公司簽發之上開支票3 紙予勁錸公司，
    供作長興公司向勁錸公司借款之擔保等情，被告此部分之指
    訴適與事實相反，自屬虛構無誤。
(三)、再勁錸公司、長興公司互換之上開各紙支票均業經提示兌現
    ，勁錸公司並未受有任何損失，同經被告坦承屬實在卷（見
    98年度審訴字第728 號卷第43頁）；被告於本院審理時並坦
    認：從頭開始這是很單純的換票，長興公司開立的3 張支票
    都已經兌現，也知道長興公司可以將勁錸公司簽發的3 張支
    票拿去提示兌現等語在卷（見本院卷第54頁背面至55頁）。
    且系爭3 張支票係因勁錸公司持長興公司簽發之票號FG0000
    000 號、FG0000000 號、FG0000000 號等3 張支票向銀行融
    資借款，勁錸公司乃簽發交付長興公司作為還款擔保，與貨
    款並無任何關係；勁錸公司先將長興公司簽發之上開3 張支
    票持以向銀行票貼融資，長興公司自得將勁錸公司交付之系
    爭3 張支票提示兌現，業據證人丙○○證述無誤，已如前述
    ，既勁錸公司、長興公司互換之上開各紙支票均業經提示兌
    現，足證長興公司已支付足額之票款，告訴人丙○○實無可
    能將勁錸公司交付之系爭3 張支票交由其妻鄧嵐嵐兌現後，
    將255 萬元票款侵占於己，故意隱匿長興公司該情，而由長
    興公司另提具255 萬元現金兌付予提示上開3 張支票之持票
    人，被告既身為勁錸公司負責人，有多年使用票據之商務經
    驗，對此自知之甚詳。再告訴人丙○○於本院審理時證稱：
    我從94年6 月底迄94年9 月30日曾任職勁錸公司，原本是擔
    任執行董事，自94年7 月1 日起轉任總經理，期間並未同時
    兼任董事及總經理，乙○○知道我在勁錸公司擔任的職務是
    什麼，因為94年7 月1 日的人事佈達會議是乙○○主持的等
    語明確（見本院卷第49至50頁），核與證人甲○○即勁錸公
    司之執行副總經理於偵訊中證稱：丙○○一開始在勁錸公司
    是顧問，先前是談要他擔任執行董事，但丙○○認為公司有
    些人不服他，所以改發聘書為總經理，從94年7 月1 日到職
    ，做3 個月，94年9 月30日離職，丙○○在我們勁錸公司只
    任職到94年9 月30日為止等情（見96年度他字第1707號卷第
    14頁、96年度偵字第2079號卷第47頁）一致，堪認屬實。被
    告雖辯稱告訴人丙○○於95年6 月21日前仍係勁錸公司之執
    行董事云云，並提出聘任書2 紙為證，惟觀諸該2 紙聘任書
    ，其中1 紙記載「茲聘任丙○○先生擔任本公司執行董事一
    職，任期自2005年6 月22日至2006年6 月21日止，為期1 年
    。」，而另1 紙則記載「茲聘任丙○○先生擔任本公司總經
    理一職，任期自2005年7 月1 日至2005年9 月30日止，為期
    3 個月。」（見96年度他字第1707號卷第60至61頁），對照
    證人丙○○、甲○○之上開證詞可知，勁錸公司係於94年7
    月1 日改聘告訴人擔任總經理，該日期係在94年6 月22日勁
    錸公司聘任告訴人擔任執行董事一職之後，並已將聘期縮短
    為3 個月，該紙總經理聘書顯係用以取代原執行董事聘書，
    至為灼然。而被告為勁錸公司負責人，前開聘任書上並有其
    親筆簽名，對此自難諉為不知。是告訴人丙○○僅於94年7
    月1 日起至同年9 月30日任職勁錸公司總經理一職，自94年
    10月1 日起即未任職於勁錸公司，已非屬受勁錸公司委託處
    理事務之人，洵堪認定。詎被告明知丙○○自94年10月1 日
    起已自勁錸公司離職，且長興公司交付勁錸公司之上開3 張
    支票均已兌現，勁錸公司未受有任何損害，竟仍於上開刑事
    告訴狀內，虛偽指述：丙○○於94年6 月22日起至95年6 月
    21日止尚擔任勁錸公司之執行董事一職，係為勁錸公司處理
    事務之人，竟違背其任務，且意圖為自己及第三人不法之所
    有，將其持有之勁錸公司所簽發供長興公司借款之上開3 張
    支票，交由其配偶鄧嵐嵐兌現而侵占於己，並否認向勁錸公
    司借款，足以生損害於勁錸公司等不實事項，足徵被告明知
    其所訴事實為虛構，而仍向臺灣桃園地方法院檢察署遞狀告
    訴丙○○涉犯業務侵占及背信罪行，被告顯有使丙○○受刑
    事處分之誣告故意。
(四)、被告雖辯稱：伊於95年6 月22日向桃園地檢署對丙○○提出
    業務侵占、背信告訴時，不知勁錸公司開立予長興公司之系
    爭3 張支票票款有無匯入長興公司帳戶，僅知丙○○將系爭
    3 張支票兌現存入其妻鄧嵐嵐之戶頭內，且其與甲○○於95
    年5 月28日和丙○○、長興公司負責人曾耀禎、長興公司協
    理戊○○等人見面時，丙○○、曾耀禎、戊○○亦未表示該
    3 張支票已匯入長興公司帳戶云云，惟查：證人即告訴人丙○○於本院審理時證稱：取得勁錸公司的3 張支票後，我就
    交給長興公司的會計也是我太太鄧嵐嵐，我有交代這是擔保
    還款的票據，還不能提示。後來因為甲○○及乙○○避不見
    面，最後才拿去提示，因為支票上沒有寫抬頭，鄧嵐嵐拿到
    銀行要存入時，銀行櫃臺人員說要寫上抬頭，才能存入，所
    以鄧嵐嵐才在支票受款人欄寫上她的名字，所以才存到她戶
    頭，這3 張支票的票款後來都有轉入長興公司帳戶，這筆錢
    一定要匯到長興公司的帳戶裡，因為勁錸公司也握有長興公
    司開具的3 張支票，時間到了，長興公司也要付等額的錢讓
    人提領。到了95年5 月份，長興公司和勁錸公司就雙方買賣
    契約對帳時曾提及勁錸公司這3 張支票，當時在場的人有勁
    錸公司的乙○○、甲○○，以及長興公司的董事長丁○○、
    戊○○及我等人，有人問到這3 張支票是否有進長興公司帳
    戶，董事長丁○○有說已經進了長興公司的戶頭，乙○○當
    場聽丁○○這麼說也沒有爭執這件事情等語明確（見本院卷
    第51、54頁），核與證人丁○○於偵查中證稱：我們公司依
    往例收到票據都是給出納即鄧嵐嵐處理，她會去做存入，直
    接存到公司帳戶或透過其他帳戶存入公司，本案勁錸公司系
    爭3 張支票，未指明受款人，所以出納去存時，銀行行員叫
    她要寫名字，可能是因為未帶公司資料，所以就用她自己的
    名字存入。我們跟勁錸公司在95年5 月間對帳時，有說明這
    3 張票的金額確實有轉入長興公司帳戶，他們卻還提告等語
    （見96年度他字第1707號卷第134 頁）；及證人戊○○於偵
    查中證述：95年5 月28日對帳時，我、丙○○、甲○○、乙○○、章卉庭等人在場，當時我們已經明白表示勁錸公司交
    付的3 張票據有入到長興公司相關帳冊內，所以乙○○都知
    道這件事等情（見96年度他字第1707號卷第38頁）甚為相符
    ，並有鄧嵐嵐彰化銀行帳號000000000000000000號帳戶代收
    款項抄錄簿及長興公司彰化銀行帳號00000000000000號帳戶
    存摺之封面、內頁影本在卷可佐（見95年度交查字第896 號
    卷第51至55頁）。足見被告早於95年5 月28日即已知悉勁錸
    公司之系爭3 張支票票款均已匯入長興公司帳戶，告訴人丙○○並無業務侵占及背信情事，然被告卻於95年6 月22日具
    狀誣指丙○○將勁錸公司簽發之系爭3 張支票，交由其配偶
    鄧嵐嵐兌現而侵占於己，足以生損害於勁錸公司等情，益證
    被告有虛構事實及誣告故意。被告另以鄧嵐嵐將勁錸公司之
    系爭3 張支票兌現於其帳戶後，並非直接將3 筆85萬元，共
    255 萬元之金額轉匯回長興公司帳戶，而是分次零散轉帳，
    顯涉有侵占犯行云云，惟證人戊○○於偵查中已明確證述：
    鄧嵐嵐在彰化銀行開設的00000000000000帳號帳戶是長興公
    司在使用（見96年度他字第1707號卷第38頁），依證人所言
    ，顯然鄧嵐嵐上開帳戶內之存款亦屬長興公司所有，則鄧嵐
    嵐未將在上開帳戶中兌現之各該票款直接匯回長興公司帳戶
    ，而是分次轉帳，難認與常情有何悖離之處，況此本屬長興
    公司內部會計、出納之處理慣例，與勁錸公司無涉，被告執
    此辯稱其無誣告犯意云云，要難採信。是被告上開所辯，亦
    不足採為對其有利之認定。
(五)、被告雖又辯稱丙○○一直說長興公司簽發之上開3 張支票是
    貨款，既然他說是貨款，就不應該去提示勁錸公司交付之系
    爭3 張支票，所以我就認為他是侵占云云。惟告訴人丙○○
    自始至終均證述長興公司開立之票號FG0000000 號、FG0000
    000 號、FG0000000 號等3 張支票原雖以訂貨為名而簽發，
    然係應甲○○要求先行交付，俾勁錸公司得持之向銀行進行
    票貼融資，並非用以給付貨款。觀諸其歷次之供述，其於檢
    察事務官詢問時陳稱：94年10月間，我已離開勁錸公司，當
    時我代表長興公司與勁錸公司互定1 份合約，約定勁錸公司
    於每月供給50公噸貨品予長興公司，每公斤17元，就是85萬
    元，1 次交付勁錸公司4 張支票，其中3 張因為票貼失敗，
    就退回長興公司（按即票號FG0000000 號、FG0000000 號、
    FG0000000 號等3 張支票），到94年11月22日，甲○○又以
    電話約我於23日到三峽恩主公醫院門口，交付勁錸公司簽發
    之85萬元支票3 張（按即系爭3 張支票），以換取上開長興
    公司之3 張支票等語（見95年度交查字第896 號卷第16頁）
    ；及檢察官訊問時亦證稱：票號FG0000000 號、 FG0000000
    號、FG0000000 號、FG0000000 號等4 張支票是長興公司開
    給勁錸公司要訂PMA 溶劑用的，因為勁錸公司要票貼，所以
    支票提前給，同時也發了4 張訂購單，這4 張支票我是於94
    年10月6 日早上8 點多，在桃園市○○○路跟寶慶路的交叉
    口交給甲○○的，她說她要去票貼。94年11月上旬甲○○打
    電話給我，說勁錸公司票貼的額度不足，故她問我是否可將
    票號FG0000000 號、FG0000000 號、FG0000000 號3 張支票
    還給我們，我就說好，戊○○就將支票拿回來。94年11月23
    日我在三峽恩主公醫院又將這3 張票交給甲○○，乙○○也
    在，我並請求他們交付勁錸公司簽發的85萬元支票各3 張，
    以擔保上開支票，這3 張支票是勁錸公司開給我們換票的，
    甲○○拿到我們交給他的支票後馬上去票貼等語（見96年度
    他字第1707號卷第35至37頁，96年度偵續字第227 號卷第33
    頁）；迄至本院審理時仍證稱：票號FG0000000 號、FG0000
    000 號、FG0000000 號、FG0000000 號等4 張支票是長興公
    司開的，94年10月間當時長興公司和勁錸公司有1 份買賣合
    約，因為勁錸公司缺錢，甲○○跟我要求提供長興公司的支
    票給勁錸公司去票貼，後來甲○○說銀行沒有這麼多的票貼
    額度，所以先把票號FG0000000 號、FG0000000 號、FG0000
    000 號等3 張支票還給我們，到了94年11月，甲○○說銀行
    的票貼額度又出來，又要求我們把那3 張支票給她去票貼，
    這時甲○○同時開了3 張勁錸公司未寫抬頭的支票來擔保。
    票號FG0000000 號的支票我們就約定用作合約使用，當作是
    購買勁錸公司產品貨款的給付，其他票號FG0000000 號、FG
    0000000 號、FG0000000 號等3 張支票則是溢開的，借給勁
    錸公司去票貼等語（見本院卷第50頁），堪認其歷次供述之
    情均甚為一致。是依告訴人丙○○歷次之證述內容可知，其
    確未曾證稱長興公司開立之票號FG0000000 號、 FG0000000
    號、FG0000000 號等3 張支票係用以給付勁錸公司貨款。被
    告雖另舉出長興公司寄予勁錸公司之存證信函1 紙，欲證明
    丙○○確將票號FG0000000 號、FG0000000 號、 FG0000000
    號等3 張支票，主張係長興公司向勁錸公司訂購PMA 溶劑之
    貨款，惟觀諸被告提出之該紙存證信函函文記載「緣本公司
    （按即長興公司）與貴公司（按即勁錸公司）於民國94年 9
    月份雙方簽訂溶劑業務合約，並於94年10月6 日向貴公司訂
    購半成品20萬公斤，結算至95年3 月31日止，共計到貨12萬
    8 千30公斤，尚不足7 萬1 千9 百70公斤，依合約第7 條第
    2 款計算，違約金額為30萬零7 千7 百元整。限於收信5 日
    內無條件交付違約金及7 萬1 千9 百70公斤之半成品」（見
    98年度審訴字第728 號卷第49頁），並未提及有何以上開票
    號FG0000000 號、FG0000000 號、FG0000000 號等3 張支票
    支付貨款之情，甚屬明確。是被告空言丙○○曾向伊主張長
    興公司交付之上開3 張支票票款係貨款云云，顯係臨訟編造
    之詞，不足採信。
(六)、綜上所述，被告所辯均係事後卸責之詞，不足採信，本件事
    證明確，被告犯行堪以認定，應予依法論科。
二、核被告所為係犯刑法第169 條第1 項之誣告罪。爰審酌被告
    因與告訴人擔任總經理之長興公司間有民事糾紛而生齟齬，
    竟利用刑事訴訟程序誣指告訴人涉有業務侵占、背信罪嫌，
    冀以虛構之事實使告訴人受刑事處分，虛耗司法資源，應予
    非難，並使告訴人無端歷經偵查、審判程序之磨難，對告訴
    人名譽及精神所生之損害亦屬非輕，兼衡其犯罪之動機、目
    的、智識程度，及犯後飾謝狡辯，態度不佳等一切情狀，量
    處如主文所示之刑。再被告犯罪時間係在96年4 月24日之前
    ，爰依中華民國96年罪犯減刑條例第2 條第1 項第3 款，第
    7 條規定，減其宣告刑二分之一。
據上論斷，應依刑事訴訟法第299條第1項前段，刑法第169條第1
項，中華民國96年罪犯減刑條例第2 條第1 項第3 款、第7 條，
判決如主文。
本案經檢察官周芝君到庭執行職務。
中    華    民    國    98    年    12    月    10    日
                  刑事第五庭  審判長法  官  潘政宏
                                    法  官  張詠晶
                                    法  官  劉淑玲
以上正本證明與原本無異。
如不服本判決應於收受判決後10日內向本院提出上訴書狀，並應
敘述具體理由。其未敘述上訴理由者，應於上訴期間屆滿後20日
內向本院補提理由書(均須按他造當事人之人數附繕本)「切勿逕
送上級法院」。
                                    書記官  翁其良
中    華    民    國    98    年    12    月    10    日
附錄本案論罪科刑法條：
刑法第169條：
意圖他人受刑事或懲戒處分，向該管公務員誣告者，處7 年以下
有期徒刑。
意圖他人受刑事或懲戒處分，而偽造、變造證據，或使用偽造、
變造之證據者，亦同。

司法院資訊處製作；財團法人民間司法改革基金會備份。
